臺灣高等法院臺南分院民事裁定　100年度抗字第208號
抗　告　人　高惠明
　　　　　　蔡明雅
上列抗告人因對執行債權人鄭文裕、鄭坤瑞與執行債務人蔡仁傑
間強制執行事件，對於中華民國100年9月30日臺灣臺南地方法院
所為裁定（100年度執事聲字第109號），提起抗告，本院裁定如
下：
        主  文
抗告駁回。
抗告程序費用新台幣壹仟元由抗告人共同負擔。
        理  由
一、抗告意旨略以：本案系爭台南市○○區○○路2段49號未保
    存登記建物（下稱系爭建物），原係由抗告人高惠明與執行
    債務人蔡仁傑共同出資向原出租人承租經營明德土雞城（當
    時係以蔡仁傑之名義辦理營業登記，高惠明為隱名合夥人）
    ，後於民國（下同）99年5月間，再共同出資向原出租人購
    得本建物所有權，持分比率各為2分之1（且以蔡仁傑名義辦
    理稅籍登記）。嗣後執行債務人蔡仁傑因其他投資不順遂造
    成資金周轉困難，無力再經營明德土雞城，遂於100年2月8
    日將其權利持分有償轉讓於蔡明雅，並辦理營業登記負責人
    名義變更（高惠明仍為隱名合夥人），系爭建物所有權稅籍
    名義變更（高惠明、蔡明雅各持分1/2），並再共同出資全
    面整修內部設備，重新開張，系爭建物已為蔡明雅及高惠明
    所共有，確與執行債務人蔡仁傑全然無關。原執行法院執行
    查封，係在所有權買賣過戶之後，事實上所執行的標的物係
    第三人蔡明雅及高惠明所有，茲原執行法院准許相對人之執
    行債權人對抗告人所有系爭建物實施假扣押，且暫編為安平
    區○○段6860建號建物，此舉實已侵害抗告人蔡明雅及高惠
    明之財產權益，原法院不察，以裁定駁回抗告人之異議，顯
    有不當，爰提起本件抗告，求為廢棄原裁定等語。
二、按「第三人就執行標的物有足以排除強制執行之權利者，得
    於強制執行程序終結前，向執行法院對債權人提起異議之訴
    。」，強制執行法第15條定有明文。又按「強制執行法第17
    條所謂於強制執行開始後，始發見債權人查報之財產確非債
    務人所有者，應由執行法院撤銷其執行處分，係指查報之財
    產確非債務人所有者而言。若該財產是否債務人所有尚待審
    認方能確定，執行法院既無逕行審判之權限，尤非聲明同法
    第12條所定之異議所能救濟，自應依同法第16條之規定，指
    示主張有排除強制執行權利之第三人，提起執行異議之訴，
    以資解決。」；再「房屋稅納稅義務人，並非必為房屋所有
    人，繳納房屋稅之收據亦非即為房屋所有權之證明【最高法
    院40年台上字第126號判例】，本件上訴人提出之房屋稅收
    據上關於系爭房屋之納稅義務人之記載，雖變更為上訴人名
    義，仍不足據以證明上訴人即為系爭房屋之所有人。」（最
    高法院49年台抗字第72號、70年台上字第3760號判例參照）
    。又當事人或利害關係人，對於執行法院強制執行之命令，
    或對於執行法官、書記官、執達員實施強制執行之方法，強
    制執行時應遵守之程序，或其他侵害利益之情事，得於強制
    執行程序終結前，為聲請或聲明異議，強制執行法第12條固
    定有明文。惟若該財產是否債務人所有尚待審認方能確定，
    執行法院既無逕行審判之權限，尤非聲明同法第12條所定之
    異議所能救濟，自應依上開同法第15條之規定，於強制執行
    程序終結前，向執行法院對債權人提起異議之訴，於獲得勝
    訴後，始足以排除上開強制執行。
三、經查：
  (一)本件執行債權人持原審法院99年度司執全字第1872號假扣押
    裁定為執行名義，聲請原審法院對執行債務人蔡仁傑等假扣
    押，經原審法院以100年度司執全字第86號受理，對債務人
    即蔡仁傑等人所有系爭建物強制執行，並提出土地登記謄本
    一份、台南市稅務局全國財產稅總歸戶財產查詢清單等件（
    見原審司執全字第86號卷，第38-39、132頁），主張系爭建
    物為債務人所有，原審法院則已就系爭建物勘測，並囑託地
    政機關繪製成果圖編定臨時建號為查封登記（見同上卷第
    133、134頁）等情，業據本院調閱前揭執行卷宗查明無訛。
  (二)本件抗告人雖於原法院聲請強制執行時聲明異議，主張：系
    爭建物為抗告人高惠明、蔡明雅二人所有，執行債務人蔡仁
    傑已於100年2月8日將其權利持分轉讓於蔡明雅，並辦理營
    業登記負責人名義變更（高惠明仍為隱名合夥人），及建物
    所有權稅籍名義變更（高惠明、蔡明雅各持分1/2），是系
    爭建物已為蔡明雅及高惠明所共有，確與債務人蔡仁傑全然
    無關，並提出系爭建物之稅籍證明書，並有台南市政府稅務
    局100年5月11日南市稅房字0000000000號覆執行法院函（見
    同上卷第95、122頁）等語。惟依上說明，房屋稅納稅義務
    人，並非必為房屋所有人，稅籍證明亦非即為房屋所有權之
    證明，仍不足據以證明抗告人高惠明、蔡明雅即為系爭房屋
    之所有人。則執行債權人查報之財產即系爭建物是否為債務
    人即蔡仁傑所有，既有爭執；而執行標的物所有權之誰屬，
    係實體上之問題，尚待法院於實體訴訟審認方能確定，此非
    執行法院所得逕行審認，尤非抗告人高惠明、蔡明雅所得依
    強制執行法第12條規定之異議程序所得救濟，是原審法院司
    法事務官所為駁回抗告人聲明異議之處分，尚無不合。異議
    人仍執前詞提起異議，原裁定駁回抗告人之異議，經核並無
    違誤，抗告意旨指摘原裁定不當，求為廢棄，非有理由，應
    予駁回。
據上論結，本件抗告為無理由，依強制執行法第30條之1、民事
訴訟法第495條之1第1項、第449條第1項、第95條、第78條、第
85條第1項前段，裁定如主文。
中    華    民    國   100    年    11    月    24    日
                  民事第二庭    審判長法  官  陳光秀
                                      法  官  李文賢
                                      法  官  莊俊華
上為正本係照原本作成。
本裁定除以適用法規顯有錯誤為理由外，不得再抗告。如提再抗
告，應於收受送達後十日內向本院提出再抗告狀（須附繕本），
並繳納再抗告費新台幣一千元。
提起再抗告應委任律師或具有律師資格之人之委任狀；委任有律
師資格者，另應附具律師資格證書及釋明委任人與受任人有民事
訴訟法第466條之1第1項但書或第2項所定關係之釋明文書影本。
中    華    民    國   100    年    11    月    25    日
                                      書記官  吳銘添
【附註】
民事訴訟法第495條之1第2項準用同法第466條之1第1、2項規定
：
(1)對於第二審判決上訴，上訴人應委任律師為訴訟代理人。但上
  訴人或其法定代理人具有律師資格者，不在此限。
(2)上訴人之配偶、三親等內之血親、二親等內之姻親，或上訴人
  為法人、中央或地方機關時，其所屬專任人員具有律師資格並
  經法院認為適當者，亦得為第三審訴訟代理人。
民事訴訟法第466條之2第1項：
  上訴人無資力委任訴訟代理人者，得依訴訟救助之規定，聲請
  第三審法院為之選任律師為其訴訟代理人。